臺灣高等法院刑事判決　　　　　　　　　　　　　九十一年度交上易字第一九七號
　　上　訴　人
　　即　被　告　丙○○
右上訴人因過失傷害案件，不服臺灣桃園地方法院九十年度交易字第三七二號，中華
民國九十一年一月三日第一審判決（起訴案號：臺灣桃園地方法院檢察署八十九年度
偵字第一六一一四號）提起上訴，本院判決如左：
    主  文
上訴駁回。
丙○○緩刑貳年。
    事  實
一、丙○○係營業計程車駕駛人，為從事駕駛業務之人。於民國九十年二月十日八時
    五十五分許，駕駛車牌號碼２Ｐ─５１９號營業小客車，搭載乘客乙○（乙○部
    分業據告訴人於原審撤回告訴，經原審不受理判決確定），準備前往桃園市大廟
    ，沿桃園縣桃園市○○路行駛，行經中山路九十七號前，因等待紅燈，而於車道
    停車，乙○向丙○○表示在該處下車即可，丙○○本應注意上下乘客應緊靠路邊
    ，依當時情形，並無不能注意之情事，竟疏未注意，並即收取乙○所交付之車資
    ，未將車往路邊停靠，即讓乘客乙○在車道上下車。適有甲○○騎乘車牌號碼Ｇ
    ＩＶ─７２５號重型機車行經該輛營業小客車右側，因乙○突然向外打開右後車
    門，致甲○○閃避不及，擦撞該車右後車門，當場人車倒地，受有右足踝骨折、
    右上門牙斷裂等傷害。丙○○於事故發生後，偵查機關尚不知孰為犯罪嫌疑人時
    ，在現場等候警員前來處理，並主動向前來處理之警員鄭少龍表示其為駕車肇事
    之人，而自首接受裁判。
二、案經甲○○告訴、丙○○自首及桃園縣警察局桃園分局報告臺灣桃園地方法院檢
    察署檢察官偵查起訴。
    理  由
一、訊據上訴人即被告丙○○矢口否認有過失傷害犯行，辯稱：當時伊是在停等紅燈
    ，根本不知道乘客乙○要下車，是乙○自己開車門下車云云。
二、經查，右揭犯罪事實，業據告訴人指述綦詳。且被告丙○○於警訊時供稱：「我
    有注意後視鏡沒有看到車，．．．我有一直在注意後視鏡，．．．。」等語；於
    偵查中供稱：「在等紅綠燈停下來，乘客乙○順便要下車，我看後視鏡，後面無
    車子，，．．．。」、「我完全在車道上，沒想到會發生意外，致貿然讓他下車
    。」等語，核與證人即乘客乙○於警訊時所證稱：「行經桃市○○路九十七號時
    ，我告訴司機說我要在這邊下車，他就稍微往右邊停車，我就拿一佰元付款後就
    要下車，我輕開車門，後方機車就突然擦撞到車門外側，同時我有聽到司機喊小
    心，車禍就發生了。」等語；於偵查中證稱：「我付了車錢，囑付（咐）前方紅
    綠燈下車，計程車靠邊停，旁邊有很多停車者在那邊，．．．。」等語；於本院
    九十一年六月十七日訊問時證稱：伊快要到時，有跟被告說要下車，被告把車往
    旁邊開，錢也給被告了，被告也把車停下來要讓伊下車，伊開門要出去時，被告
    就叫小心，告訴人的機車就擦撞到車門，且伊有看到發生車禍後被告有移動車子
    等語相符，如被告丙○○所駕駛之計程車係以跳表計費，未到目的地，難以知悉
    車價為何，因此，如當時其未同意乘客乙○下車，豈會收取乘客乙○之車資。此
    外，被告丙○○如未同意乘客乙○下車，當時只是在停等紅燈，則其駕駛之車輛
    當時應在靜止狀態中，依駕駛習慣，應無注意後方有無來車之必要。另由道路交
    通事故調查報告表及所附照片觀之，被告丙○○所駕駛之上開營業計程車，當時
    確實已稍稍往右側停靠，核與證人即乘客乙○上開所證述之情節相符合。綜合研
    判，被告丙○○當時本在停等紅燈，但因距離大廟已近在咫尺，所以在乘客乙○
    向其提出下車要求時，為圖方便，同意乘客乙○直接在車道上下車，並收取車資
    新台幣一百元，但仍擔心不安全，所以注視後視鏡，看後方有無來車，正巧騎乘
    機車之告訴人經過，以為被告丙○○只是在等紅燈，未預料到計程車車門突然開
    啟，因而閃避不及，撞上該車右後車門而受傷。被告上開所辯，不知乘客乙○要
    下車云云，應為事後卸責之詞，不足採信。被告丙○○就本件車禍事故，有過失
    甚明。又告訴人因本件事故而受有右述之傷害，亦有告訴人所提之壢新醫院甲種
    診斷證明書一紙附卷可稽，告訴人之傷害與被告丙○○之過失有相當因果關係，
    堪可認定。本件事證明確，被告丙○○上開犯行，應可認定。
三、被告丙○○係職業計程車駕駛人，當時亦係駕駛營業計程車，搭載乘客而肇事，
    為從事駕駛業務之人。核被告丙○○所為，係犯刑法第二百八十四條第二項前段
    業務過失傷害罪。被告於偵查機關尚不知孰為犯人之前，而於警員到場處理時主
    動表示其為肇事者，業據證人即當時處理警員鄭少龍於原審訊問時到庭證稱：「
    當天有人報案，我到現場時，被告丙○○有在現場，他說他開計程車，我並問經
    過情形及基本資料，．．．」等語，已符合刑法第六十二條前段自首規定之要件
    ，應依該規定減輕其刑。
四、原審認被告罪證明確，適用刑法第二百八十四條第二項前段、第六十二條前段、
    第四十一條第一項前段，罰金罰鍰提高標準條例第一條前段、第二條之規定，並
    審酌被告為圖個人方便，任意讓乘客下車，不但影響交通，且徒生危險，及犯罪
    後之態度等一切情狀，量處拘役四十日，如易科罰金以三百元（銀元）折算一日
    。認事用法，核無不合，量刑亦屬適當。被告上訴意旨猶執前詞否認犯罪，而指
    摘原判決不當，為無理由，應予駁回。末查被告未曾受有期徒刑以上刑之宣告，
    有本院被告全國前案紀錄表附卷可稽，被告犯罪後已於九十一年六月二十日已與
    告訴人達成民事和解，賠償告訴人新台幣五萬元等情，有和解書及收據各一紙附
    卷可稽，足認被告犯罪後已真摯悔悟，經此教訓，今後當知慎戒而無再犯之虞，
    本院認其所宣告之刑，以暫不執行為適當，爰併予宣告緩刑二年，以勵自新。
據上論斷，應依刑事訴訟法第三百六十八條，刑法第七十四條第一款，判決如主文。
本案經檢察官劉斐玲到庭執行職務。
中      華      民      國    九十一    年      六      月    二十八    日
              臺灣高等法院刑事第十五庭
                                  審判長法  官  房  阿  生
                                        法  官  蔡  光  治
                                        法  官  雷  元  結
右正本證明與原本無異。
不得上訴。
                                        書記官  汪  志  剛
中      華      民      國    九十一    年      七      月      一      日
附錄：本判決論罪科刑法條全文
刑法第二百八十四條
因過失傷害人者，處六月以下有期徒刑、拘役或五百元以下罰金。致重傷者，處一年
以下有期徒刑、拘役或五百元下罰金。
從事業務之人，因業務之過失傷害人者，處一年以下有期徒刑、拘役或一千元以下罰
金。致重傷者，處三年以下有期徒刑、拘役或二千元以下罰金。
